---
title: "Considerações sobre o impacto do valor do desvio-padrão"
subtitle: "nas amostras de distribuição lognormal"
author: "Luiz Fernando Palin Droubi"
date: "18 de outubro de 2018"
output: 
  html_document: 
    fig_caption: yes
    keep_md: yes
    number_sections: yes
  pdf_document: 
    fig_caption: yes
    keep_tex: yes
    number_sections: yes
csl: ABNT_UFPR_2011-Mendeley.csl
bibliography: bibliography.bib
---

```{r setup, include=FALSE}
knitr::opts_chunk$set(echo = FALSE, warning = FALSE)
library(appraiseR)
library(mosaic)
trellis.par.set(theme=theme.mosaic()) # change default color scheme for lattice
library(ggplot2)
theme_set(theme_bw())
library(latex2exp)
library(reshape2)
library(quantreg)
library(tidyverse)
library(fitdistrplus)
library(stargazer)
```

# INTRODUÇÃO

Segundo Limpert [@limpert, 346], distribuições lognormais de diversas ciências tem, em geral, valores de $s^*$ variando de 1,1 a 33 (na escala natural, entre `r format(round(log(1.1), 3), decimal.mark = ",")` e `r format(round(log(33), 3), decimal.mark = ",")`), sendo que o mais comum é que estes valores estejam entre 1,4 e 3 (`r format(round(log(1.4), 3), decimal.mark = ",")` $\leq s \leq$ `r format(round(log(3), 3), decimal.mark = ",")`). 

Na Engenharia de Avaliações, temos: 

```{r}
data(centro_2015)
dados <- centro_2015@data
dados <- dados[complete.cases(dados), ]
x <- exp(mean(log(dados$valor)))
s <- exp(sqrt(sum(log(dados$valor/x)^2)/length(dados$valor)))
f1 <- fitdist(dados$valor, "lnorm", method = "mle")
```

* Hochheim [@hochheim, 21]: $s^* =$ `r format(round(s, 3), decimal.mark = ",")`.

```{r, fig.keep='last'}
histogram(dados$valor)
plotDist("lnorm", 
         meanlog = log(x),
         sdlog = log(s), 
         add = TRUE)
```


# EXEMPLOS DE APLICAÇÃO

## EXEMPLO 1

### GERAÇÃO DE DADOS LOGNORMAIS COM $s^* = 1,1$

```{r}
set.seed(1)
x <- runif(200, 10, 100)
y <- exp(x/8 + rnorm(200, 0, log(1.1))) 
data <- data.frame(x, y)
fit <- lm(log(y) ~ x)
s <- summary(fit)
```

### GRÁFICOS

```{r}
p <- ggplot(data, aes(x = x, y = y)) + 
  scale_y_continuous(trans = "log") +
  geom_point() + 
  geom_smooth(method = "lm") +
  ggtitle("ln(y) vs. x", subtitle = TeX("$\\sigma^* = 1,1$"))
```

## EXEMPLO 2

Mantido mesmo vetor x criado anteriormente.

### GERAÇÃO DE DADOS LOGNORMAIS COM $s^* = 1,25$

```{r}
y1 <- exp(x/8 + rnorm(200, 0, log(1.25))) 
fit1 <- lm(log(y1) ~ x)
s1 <- summary(fit1)
data1 <- data.frame(x, y1)
```

### GRÁFICOS

```{r}
p1 <- ggplot(data1, aes(x = x, y = y1)) + 
  scale_y_continuous(trans = "log") +
  geom_point() + 
  geom_smooth(method = "lm") +
  ggtitle("ln(y2) ~ x", subtitle = TeX("$\\sigma^* = 1,25$"))
```

## EXEMPLO 3

Mantido mesmo vetor x criado anteriormente.

### GERAÇÃO DE DADOS LOGNORMAIS COM $s^* = 1,5$

```{r}
y2 <- exp(x/8 + rnorm(200, 0, log(1.5)))
data2 <- data.frame(x, y2)
fit2 <- lm(log(y2) ~ x)
s2 <- summary(fit2)
```

### GRÁFICOS

```{r}
p2 <- ggplot(data2, aes(x = x, y = y2)) + 
  scale_y_continuous(trans = "log") +
  geom_point() + 
  geom_smooth(method = "lm") +
  ggtitle("ln(y2) ~ x", subtitle = TeX("$\\sigma^* = 1,5$"))
```

## EXEMPLO 4

Mantido mesmo vetor x criado anteriormente.

### GERAÇÃO DE DADOS LOGNORMAIS COM $s^* = 2$

```{r}
y3 <- exp(x/8 + rnorm(200, 0, log(2))) 
fit3 <- lm(log(y3) ~ x)
s3 <- summary(fit3)
data3 <- data.frame(x, y3)
```

### GRÁFICOS

```{r}
p3 <- ggplot(data3, aes(x = x, y = y3)) + 
  scale_y_continuous(trans = "log") +
  geom_point() + 
  geom_smooth(method = "lm") +
  ggtitle("ln(y3) ~ x", subtitle = TeX("$\\sigma^* = 2$"))
```

## EXEMPLO 5

Mantido mesmo vetor x criado anteriormente.

### GERAÇÃO DE DADOS LOGNORMAIS COM $s^* = 3$

```{r}
y4 <- exp(x/8 + rnorm(200, 0, log(3))) 
fit4 <- lm(log(y4) ~ x)
s4 <- summary(fit4)
data4 <- data.frame(x, y4)
```

### GRÁFICOS

```{r}
p4 <- ggplot(data4, aes(x = x, y = y4)) + 
  scale_y_continuous(trans = "log") +
  geom_point() + 
  geom_smooth(method = "lm") +
  ggtitle("ln(y4) ~ x", subtitle = TeX("$\\sigma^* = 3$"))
```

```{r}
cowplot::plot_grid(p, p1, p2, p3, p4)
```

```{r}
cowplot::plot_grid(p + coord_trans(y = scales::exp_trans()), 
                   p1 + coord_trans(y = scales::exp_trans()), 
                   p2 + coord_trans(y = scales::exp_trans()), 
                   p3 + coord_trans(y = scales::exp_trans()), 
                   p4 + coord_trans(y = scales::exp_trans()))
```


```{r, fig.keep='last'}
# histogram(y4)
# m4 <- exp(mean(log(y4)))
# s4 <- exp(sqrt(sum(log(y4/m4)^2)/length(y4)))
# plotDist("lnorm", 
#          meanlog = log(m4),
#          sdlog = log(s4), 
#          add = TRUE)
```

## MODELOS

```{r, results='asis'}
stargazer(fit, fit1, fit2, fit3, fit4,
          header = FALSE, type = "html")
```


## ESTIMATIVAS

### Usando o primeiro modelo

a. Moda

```{r}
p <- predict(fit, newdata = data.frame(x = 50))
p_moda <- exp(p - s$sigma^2)
p_moda
```

b. Mediana

```{r}
p_mediana <- exp(p)
p_mediana
```

c. Média

```{r}
p_media <- exp(p + s$sigma^2/2)
p_media
```

### Usando o segundo modelo

a. Moda

```{r}
p1 <- predict(fit1, newdata = data.frame(x = 50))
p1_moda <- exp(p1 - s1$sigma^2)
p1_moda
```

b. Mediana

```{r}
p1_mediana <- exp(p1)
p1_mediana
```

c. Média

```{r}
p1_media <- exp(p1 + s1$sigma^2/2)
p1_media
```

### Usando o terceiro modelo

a. Moda

```{r}
p2 <- predict(fit2, newdata = data.frame(x = 50))
p2_moda <- exp(p2 - s2$sigma^2)
p2_moda
```

b. Mediana

```{r}
p2_mediana <- exp(p2)
p2_mediana
```

c. Média

```{r}
p2_media <- exp(p2 + s2$sigma^2/2)
p2_media
```

### Usando o quarto modelo

a. Moda

```{r}
p3 <- predict(fit3, newdata = data.frame(x = 50))
p3_moda <- exp(p3 - s3$sigma^2)
p3_moda
```

b. Mediana

```{r}
p3_mediana <- exp(p3)
p3_mediana
```

c. Média

```{r}
p3_media <- exp(p3 + s3$sigma^2/2)
p3_media
```

### Usando o quinto modelo

a. Moda

```{r}
p4 <- predict(fit4, newdata = data.frame(x = 50))
p4_moda <- exp(p4 - s4$sigma^2)
p4_moda
```

b. Mediana

```{r}
p4_mediana <- exp(p4)
p4_mediana
```

c. Média

```{r}
p4_media <- exp(p4 + s4$sigma^2/2)
p4_media
```

## VISUALIZAÇÃO GRÁFICA

```{r}
df <- data.frame(sd = c(1.1, 1.25, 1.5, 2, 3),
                 moda = c(p_moda, p1_moda, p2_moda, p3_moda, p4_moda),
                 mediana = c(p_mediana, p1_mediana, p2_mediana, p3_mediana, p4_mediana),
                 media = c(p_media, p1_media, p2_media, p3_media, p4_media))
df <- melt(df, id = "sd")
```

```{r}
ggplot(df, aes(x = sd, y = value, color = variable)) + 
  geom_point() + 
  geom_line() + 
  xlab(TeX("$\\sigma^*$")) +
  ylab(TeX("$\\hat{Y}$"))
```

## VALIDAÇÃO CRUZADA

### Modelo 1

```{r}
id <- sample(1:200, 140)
y_train <- y[id]
y_test <-  y[-id]
x_train <- x[id]
fit <- lm(log(y_train) ~ x_train)
s <- summary(fit)
p <- predict(fit, newdata = data.frame(x_train = x[-id]))
p_moda <- exp(p - s$sigma^2)
p_mediana <- exp(p)
p_media <- exp(p + s$sigma^2/2)
(rmse_moda <- sqrt(mean((p_moda - y_test)^2)))
(rmse_mediana <- sqrt(mean((p_mediana - y_test)^2)))
(rmse_media <- sqrt(mean((p_media - y_test)^2)))
```

### Modelo 2

```{r}
id <- sample(1:200, 140)
y1_train <- y1[id]
y1_test <-  y1[-id]
x_train <- x[id]
fit1 <- lm(log(y1_train) ~ x_train)
s1 <- summary(fit1)
p1 <- predict(fit1, newdata = data.frame(x_train = x[-id]))
p1_moda <- exp(p1 - s1$sigma^2)
p1_mediana <- exp(p1)
p1_media <- exp(p1 + s1$sigma^2/2)
(rmse1_moda <- sqrt(mean((p1_moda - y1_test)^2)))
(rmse1_mediana <- sqrt(mean((p1_mediana - y1_test)^2)))
(rmse1_media <- sqrt(mean((p1_media - y1_test)^2)))
```

### Modelo 3

```{r}
id <- sample(1:200, 140)
y2_train <- y2[id]
y2_test <-  y2[-id]
x_train <- x[id]
fit2 <- lm(log(y2_train) ~ x_train)
s2 <- summary(fit2)
p2 <- predict(fit2, newdata = data.frame(x_train = x[-id]))
p2_moda <- exp(p2 - s2$sigma^2)
p2_mediana <- exp(p2)
p2_media <- exp(p2 + s2$sigma^2/2)
(rmse2_moda <- sqrt(mean((p2_moda - y2_test)^2)))
(rmse2_mediana <- sqrt(mean((p2_mediana - y2_test)^2)))
(rmse2_media <- sqrt(mean((p2_media - y2_test)^2)))
```

### Modelo 4

```{r}
id <- sample(1:200, 140)
y3_train <- y3[id]
y3_test <-  y3[-id]
x_train <- x[id]
fit3 <- lm(log(y3_train) ~ x_train)
s3 <- summary(fit3)
p <- predict(fit3, newdata = data.frame(x_train = x[-id]))
p3_moda <- exp(p3 - s3$sigma^2)
p3_mediana <- exp(p3)
p3_media <- exp(p3 + s3$sigma^2/2)
(rmse3_moda <- sqrt(mean((p3_moda - y3_test)^2)))
(rmse3_mediana <- sqrt(mean((p3_mediana - y3_test)^2)))
(rmse3_media <- sqrt(mean((p3_media - y3_test)^2)))
```

### Modelo 5

```{r}
id <- sample(1:200, 140)
y4_train <- y4[id]
y4_test <-  y4[-id]
x_train <- x[id]
fit4 <- lm(log(y4_train) ~ x_train)
s4 <- summary(fit4)
p <- predict(fit4, newdata = data.frame(x_train = x[-id]))
p4_moda <- exp(p4 - s4$sigma^2)
p4_mediana <- exp(p4)
p4_media <- exp(p4 + s4$sigma^2/2)
(rmse4_moda <- sqrt(mean((p4_moda - y4_test)^2)))
(rmse4_mediana <- sqrt(mean((p4_mediana - y4_test)^2)))
(rmse4_media <- sqrt(mean((p4_media - y4_test)^2)))
```

### VISUALIZAÇÂO VALIDAÇÃO CRUZADA

```{r}
df <- data.frame(sd = c(1.1, 1.25, 1.5),
                 RMSE_moda = c(rmse_moda, rmse1_moda, rmse2_moda),
                 RMSE_mediana = c(rmse_mediana, rmse1_mediana, rmse2_mediana),
                 RMSE_media = c(rmse_media, rmse1_media, rmse2_media))
df <- melt(df, id = "sd", value.name = "RMSE")
```

```{r}
ggplot(df, aes(x = sd, y = RMSE, color = variable)) + 
  geom_point() + 
  geom_line() + 
  xlab(TeX("$\\sigma^*$"))
```

# REGRESSÃO À MEDIANA

# VALIDAÇÃO CRUZADA

## Modelo 1

```{r}
fit <- rq(log(y_train) ~ x_train)
s <- summary(fit)
p <- predict(fit, newdata = data.frame(x_train = x[-id]))
p_mediana <- exp(p)
(mape <- mean(abs(p_mediana - y_test)))
```

## Modelo 2

```{r}
fit1 <- rq(log(y1_train) ~ x_train)
s1 <- summary(fit1)
p1 <- predict(fit1, newdata = data.frame(x_train = x[-id]))
p1_mediana <- exp(p1)
(mape1 <- mean(abs(p1_mediana - y1_test)))
```

## Modelo 3

```{r}
fit2 <- rq(log(y2_train) ~ x_train)
s2 <- summary(fit2)
p2 <- predict(fit2, newdata = data.frame(x_train = x[-id]))
p2_mediana <- exp(p2)
(mape2 <- mean(abs(p2_mediana - y2_test)))
```

## Modelo 4

```{r}
fit3 <- rq(log(y3_train) ~ x_train)
s3 <- summary(fit3)
p <- predict(fit3, newdata = data.frame(x_train = x[-id]))
p3_mediana <- exp(p3)
(mape3 <- mean(abs(p3_mediana - y3_test)))
```

## Modelo 5

```{r}
fit4 <- rq(log(y4_train) ~ x_train)
s4 <- summary(fit4)
p <- predict(fit4, newdata = data.frame(x_train = x[-id]))
p4_mediana <- exp(p4)
(mape4 <- mean(abs(p4_mediana - y4_test)))
```

```{r}
df <- data.frame(sd = c(1.1, 1.25, 1.5, 2, 3),
                 MAPE = c(mape, mape1, mape2, mape3, mape4))
df <- melt(df, id = "sd", value.name = "MAPE")
```

```{r}
ggplot(df, aes(x = sd, y = MAPE, color = variable)) + 
  geom_point() + geom_line()
```

# SIMULAÇÕES DE MONTE CARLO

```{r}
set.seed(1)
x <- runif(200, 0, 100)
sd <- seq(1.1, 33, .1)
n <- 500
rmse <- NULL
for (i in seq_along(sd)) {
  moda <- NULL
  mediana <- NULL
  media <- NULL
  for (j in 1:n){
    y <- exp(x/8 + rnorm(200, sd = log(sd[[i]]))) 
    id <- sample(1:200, 140)
    y_train <- y[id]
    y_test <-  y[-id]
    x_train <- x[id]
    fit <- lm(log(y_train) ~ x_train)
    s <- summary(fit)
    p <- predict(fit, newdata = data.frame(x_train = x[-id]))
    p_moda <- exp(p - s$sigma^2)
    p_mediana <- exp(p)
    p_media <- exp(p + s$sigma^2/2)
    moda[[j]] <- sqrt(mean((p_moda - y_test)^2))
    mediana[[j]] <- sqrt(mean((p_mediana - y_test)^2))
    media[[j]] <- sqrt(mean((p_media - y_test)^2))  
  }
  rmse[[i]] <- data.frame(sd = sd[[i]], moda, mediana, media)
}
rmse <- do.call(rbind, rmse)
```

```{r}
rmse2 <- melt(rmse, id = "sd", value.name = "RMSE", variable.name = "Estimativa")
```

```{r}
p <- ggplot(rmse2[which(rmse2$sd == 1.1), ], aes(x = RMSE, fill = Estimativa)) + 
  geom_density(alpha=0.25) + 
  labs(title = NULL, subtitle = TeX("$\\sigma^* = 1,1$"))
p1 <- ggplot(rmse2[which(rmse2$sd == 1.3), ], aes(x = RMSE, fill = Estimativa)) + 
  geom_density(alpha=0.25) + 
  labs(title = NULL, subtitle = TeX("$\\sigma^* = 1,3$"))
p2 <- ggplot(rmse2[which(rmse2$sd == 1.5), ], aes(x = RMSE, fill = Estimativa)) + 
  geom_density(alpha=0.25) + 
  labs(title = NULL, subtitle = TeX("$\\sigma^* = 1,5$"))
p3 <- ggplot(rmse2[which(rmse2$sd == 2), ], aes(x = RMSE, fill = Estimativa)) + 
  geom_density(alpha=0.25) + 
  labs(title = NULL, subtitle = TeX("$\\sigma^* = 2$"))
p4 <- ggplot(rmse2[which(rmse2$sd == 2.5), ], aes(x = RMSE, fill = Estimativa)) + 
  geom_density(alpha=0.25) + 
  labs(title = NULL, subtitle = TeX("$\\sigma^* = 2,5$"))
p5 <- ggplot(rmse2[which(rmse2$sd == 3), ], aes(x = RMSE, fill = Estimativa)) + 
  geom_density(alpha=0.25) + 
  labs(title = NULL, subtitle = TeX("$\\sigma^* = 3$"))
```


```{r}
cowplot::plot_grid(p, p1, p2, p3, p4, p)
```



```{r}
rmse %<>% 
  rowwise() %>% 
  mutate(Min = which.min(c(moda, mediana, media)))
medianas <- rmse %>%
  group_by(sd) %>%
  summarise(Moda = median(moda), 
            Mediana = median(mediana), 
            Media = median(media))
n <- rmse %>%
  group_by(sd, Min) %>%
  summarise(n())
medianas <- melt(medianas, id = "sd", value.name = "median(RMSE)")
```

```{r}
p <- ggplot(medianas, aes(x = sd, y = `median(RMSE)`, color = variable)) + 
  geom_point() + 
  xlab(TeX("$\\sigma^*$"))
p
p + geom_line() + xlim(1.4,3) + ylim(0, 150000)
```

```{r}
p <- ggplot(n, aes(x = sd, y = `n()`, 
              color = factor(Min, 
                             levels = c(1, 2, 3), 
                             labels = c("moda", "mediana", "media")))) + 
  geom_point() + 
  geom_line() + 
  xlab(TeX("$\\sigma^*$")) +
  ylab("N.º de casos com menor RMSE") + 
  guides(color=guide_legend(title="Estimativa"))
p
```

```{r}
p + xlim(1.4, 3)
```

# REFERÊNCIAS